臺灣高雄地方法院民事裁定
108年度消債更字第418號
聲  請  人  陳昭萍  
0000000000000000

代  理  人  歐陽珮律師
上列當事人因消費者債務清理事件聲請更生，本院裁定如下：
    主  文
聲請人陳昭萍自中華民國一百零九年一月二十日下午四時起開始
更生程序。
命司法事務官進行本件更生程序。
    理  由
一、聲請意旨略以：伊無力清償債務，曾依消費者債務清理條例
    向臺灣土地銀行提出前置協商但不成立，爰於民國108年11
    月6日聲請更生等語。
二、按債務人不能清償債務或有不能清償之虞者，得依本條例所
    定更生或清算程序，清理其債務。債務人無擔保或無優先權
    之債務總額未逾新臺幣（下同）12,000,000元者，於法院裁
    定開始清算程序或宣告破產前，得向法院聲請更生。法院開
    始更生程序之裁定，應載明其年、月、日、時，並即時發生
    效力。法院裁定開始更生或清算程序後，得命司法事務官進
    行更生或清算程序，必要時得選任律師、會計師或其他適當
    之自然人或法人一人為監督人或管理人。消費者債務清理條
    例（下稱消債條例）第3條、第42條第1項、第45條第1項及
    第16條第1項分別定有明文。
三、經查：
  ㈠聲請人曾向臺灣土地銀行提出前置協商但不成立乙情，業經
    本院核閱前置協商不成立通知書（卷第6頁）無訛。
  ㈡次查，聲請人於106年及107年度申報所得均為0元，惟其自陳
    聲請更生前2年內有薪資收入共552,000元（即每月23,000元
    ），名下無財產，勞工保險投保於屏東縣皮革品製作職業工
    會，另有新光人壽1筆保單解約金67,555元（已扣除保單質
    借本息共15,360元，曾於106年8月9日領取紅利836元、同年
    10月11日領取醫療保險金12,000元），及國泰人壽3筆保單
    解約金共226,445元（其中1筆曾保單借款208,000元）。又
    聲請人自陳於高雄市各大百貨公司專櫃擔任臨時代班人員，
    以每班（次）6小時700元或12小時1,400元計薪，當日領現
    ，無固定雇主，每月代班約20至22天，每月代班費約22,400
    元至23,800元之間，切結每月收入為23,000元，未領取社會
    局補助，成年長子黃奕中（86年生）現於軍中服役，未給付
    扶養費等情，此有財產及收入狀況說明書（卷第4頁）、債
    權人清冊（卷第5頁）、財團法人金融聯合徵信中心前置協
    商專用債權人清冊（卷第12至13頁）、戶籍謄本（卷第32頁
    ）、財政部高雄國稅局106年及107年度綜合所得稅各類所得
    資料清單及總歸戶財產查詢清單（卷第34至36頁）、勞工保
    險被保險人投保資料表（卷第37頁）、存摺（卷第50至58頁
    ）、高雄市政府社會局社會福利資訊料查詢表（卷第107至1
    09頁）、商業保險投保資料查詢結果表（卷第118頁）、信
    用報告（卷第120頁）、新光人壽保險股份有限公司陳報狀
    （卷第121至122頁）、國泰人壽保險股份有限公司函（卷第
    124至125頁）、收入切結書（卷第127頁）等在卷可參。則
    在查無聲請人有其他收入來源之情形下，佐以其106、107年
    度均無申報所得紀錄，且已出具收入切結書，本院即以其切
    結每月收入23,000元作為核算其現在償債能力之基礎。
  ㈢關於聲請人個人日常必要支出部分，聲請人陳稱其與次子租
    屋居住，每月房租8,000元以現金給付，未領取租金補助，
    此有房屋租賃契約書及高雄市政府都市發展局函在卷可稽（
    本案卷第93至97頁、第123頁）。按債務人必要生活費用，
    以最近一年衛生福利部或直轄市政府所公告當地區每人每月
    最低生活費一點二倍定之，消債條例第64條之2第1項定有明
    文。本院參酌衛福部社會司所公告109年度高雄市最低生活
    費標準為13,099元。又該最低生活費用之標準，係照當地最
    近1年平均每人消費支出60％，依其基準之家庭收支調查報告
    調查表格式所示有關經常性支出之調查項目，其原即包括利
    息支出、食品、衣著、房租及水費、電費、醫療保健、交通
    、娛樂、教育等基本生活需求。本院認在聲請人並無特殊需
    求，應以此最低生活費之1.2倍即15,719元認係其個人必要
    生活費用。
  ㈣至扶養部分，聲請人主張須扶養次子，每月扶養費4,500元。
    經查，聲請人與配偶黃清輝育有之次子黃○瑋係89年2月生，
    現就讀正修科技大學（進修部四技），106年及107年度申報
    所得分別為163,416元、112,298元（薪資所得），名下無財
    產，勞工保險於108年9月6日退保，未領取社會局補助等情
    ，此有戶籍謄本、所得資料及財產查詢清單、學生證、就學
    貸款申請書、存摺、高雄市政府社會局社會福利資訊料查詢
    表等在卷可憑（卷第32頁、第46至49頁、第71至93頁、第98
    至99頁、第113至115頁）；復觀之黃○瑋名下之彰化銀行存
    摺交易明細，108年7月至9月每月有「宇揚資訊科技」存入2
    萬餘元，另郵政存簿儲金簿自108年5月起每月有多筆萬元存
    款，聲請人陳稱黃○瑋於「宇揚資訊科技」短期工讀（工讀
    時間約3至4個月），現工讀已結束，目前繼續尋找工讀中，
    另因聲請人胞姐陳榆羚擔任合會會首，借用黃○瑋之郵政存
    簿儲金簿帳號供會員匯付會款等語，並提出陳榆羚出具之證
    明書（見卷第30頁反面、第126頁及反面、第128頁）。本院
    審酌黃○瑋即將成年，且就讀進修部，衡情可於日間之課程
    外時間打工賺取收入以維持其基本生活，在聲請人現背負龐
    大債務之情形下，本院認黃○瑋已無受聲請人扶養必要，聲
    請人所提列每月支出次子黃○瑋扶養費應予以剔除。
  ㈤綜上所述，以聲請人現每月收入23,000元為其償債能力基準
    ，扣除個人必要生活費15,719元後，餘7,281元，而聲請人
    目前負債總額為1,929,460元（參聯徵中心債權人清冊，包
    括：土地銀行、玉山銀行、台新銀行、中國信託銀行、普羅
    米斯顧問公司、萬榮行銷公司、滙誠第一資產公司、元誠國
    際資產公司、元大資產公司），扣除保險解約金294,000元
    ，以聲請人每月所餘按月攤還結果，需約18年【計算式：（
    1,929,460－294,000）÷7,281÷12＝18.7】始能清償完畢，應
    認其已不能清償債務。此外，聲請人無擔保或無優先權之債
    務總額未逾12,000,000元，且無消債條例第6條第3項、第8
    條或第46條各款所定駁回更生聲請之事由存在，則聲請人聲
    請更生為有理由，應予准許，爰命司法事務官進行本件更生
    程序。
四、依消債條例第11條第1項、第45條第1項，裁定如主文。
中　　華　　民　　國　　109 　年　　1 　　月　　20　　日
                  民事庭　法　　官　賴寶合
以上正本係照原本作成。
本裁定不得抗告。
中　　華　　民　　國　　109 　年　　1 　　月　　20　　日
                          書記官  胡美儀